【裁判字號】    85,台上,1588
【裁判日期】    850719
【裁判案由】    損害賠償
【裁判全文】
最高法院民事判決                              八十五年度台上字第一五八八號
    上  訴  人  甲○○
    被 上訴 人  乙○○
右當事人間請求損害賠償事件，上訴人對於中華民國八十四年十一月十四日台灣高等
法院第二審判決（八十四年度上字第四六三號），提起上訴，本院判決如左：
    主  文
上訴駁回。
第三審訴訟費用由上訴人負擔。
    理  由
本件上訴人主張：被上訴人於民國八十二年二月二十六日下午一時許因過失致家中所
設神明桌起火燃燒，延燒至同棟三樓伊住宅，將伊家中之陽台物品、牆壁、大門、紗
門、冷氣等物品及客廳燒燬，伊並因而受到嗆傷，依民法第一百八十四條、第一百九
十六條、第一百九十三條及第一百九十五條規定，伊自得請求被上訴人賠償房屋設備
損害新台幣（下同）十九萬零八百二十七元，傷害門診醫療費一千七百二十四元、投
宿熱海飯店費用一萬八千四百五十六元、減少勞動能力損害五十二萬二千元，增加生
活支出十萬五千四百四十八元，精神慰藉金一百八十一萬八千五百零五元等情，求為
命被上訴人給付二百六十五萬六千九百六十元之判決。（原審判命被上訴人給付精神
慰撫金一十萬元，未經被上訴人聲明不服；又上訴人請求被上訴人給付超過上開金額
部分，經第一、二審分別判決上訴人敗訴，亦未經上訴人聲明不服，均已告確定）。
被上訴人則以：本件兩造已經和解，水泥工、木工、油漆工部分，伊已依和解條件施
工修復。另冷氣、鐵欄杆及花架部分，亦已折合現金三萬八千元交付上訴人收訖。至
醫藥費部分，當時亦談妥由伊賠償掛號費即可。本件僅屬和解履行之問題，上訴人依
侵權行為之損害賠償請求權請求伊賠償，顯無理由。又投宿熱海飯店一萬八千四百五
十六元與本案失火無相當因果關係等語，資為抗辯。
原審斟酌全辯論意旨及調查證據之結果，以：被上訴人疏於注意其所有台北縣淡水鎮
○○路二三九之一號二樓住宅內神明桌之火燭，致於八十二年二月二十六日下午一時
許起火燃燒，延燒至同棟三樓上訴人住宅，將上訴人家宅陽台物品、牆壁、大門、紗
門、冷氣等物品及客廳燒燬，上訴人受嗆傷之事實，為被上訴人所不爭執，並有診斷
證明書、照片、單據及存證信函、台灣士林地方法院八十二年度易字第三二一七號刑
事判決正本在卷可稽。惟按和解契約並非要式行為，當事人之意思表示一致，和解即
為成立，雙方均應受其拘束。據證人即兩造住處淡水欣明社區委員會委員陳希舜於第
一審審理時及台灣士林地方法院檢察署檢察官訊問時分別證稱：「上訴人找我，請我
出面，我請上訴人自己到活動中心，兩造均有到，談和解之事，和解有談成。和解條
件是上訴人要被上訴人賠冷氣、鐵欄杆、花架共三萬八千元，被上訴人就賠上訴人三
萬八千元，我叫上訴人開收據，然後並要被上訴人將上訴人之損害修到滿意為止。當
時被上訴人希望上訴人寫和解書，我居間說上訴人為老師，大家又是鄰居，講話不會
不算數，才沒有寫和解書。」、「那時上訴人說他有受傷，我就說上訴人看了公保，
再拿收據向被上訴人請求。」、「有達成協議，由被上訴人賠上訴人冷氣、花架三萬
八千元，另房子由被上訴人修理到好為止。」證人賴清水證稱：「和解有談成，和解
條件是花架要賠償，估價是七千元，同意貼成一萬元讓上訴人自己做，還有冷氣也要
賠償，是二萬八千元，所以總共給上訴人三萬八千元現金。另外水泥工、木工油漆部
分，幫他修復做好；醫藥費部分上訴人說他有公保，掛號費要被上訴人付。我有全程
在場，水泥工部分是我做的。」「做好後，我問上訴人『可不可以﹖』上訴人說『可
以』。」，證人即同社區委員王贛濤亦證稱：「當時談的結果，被上訴人賠上訴人三
萬八千元，是冷氣、欄杆、花架錢，另被上訴人幫上訴人修理水泥工、木工損壞部分
到好為止。」等語，上訴人亦自承：「因被上訴人火災燒到我房子，被上訴人叫賴清
水修復我房子，在委員會時就房屋修繕有達成口頭協議。」「有關協議內容、花架、
冷氣由被上訴人賠三萬八千元，其他損害部分由被上訴人修復，醫藥費由被上訴人付
，但他都沒有依約做好。」顯見兩造於火災發生後協議，已就上訴人房屋損害及醫藥
費之賠償部分意思表示一致，則就此部分之賠償應已達成和解，不因未訂立書面契約
而否定和解之效力。查和解有創設效力，兩造既經和解，即應同受拘束，縱債務人不
履行，債權人僅得依和解之法律關係請求履行。不得更就和解前之法律關係而為主張
。職是，有關修天線三百元、修復壁燈四千五百元、電話線修復費用一千一百元、修
復音響聲頻基板及水平晶體四千四百元、修復地磚、窗簾二萬六千四百八十元，計三
萬六千七百八十元部分，屬房屋損害部分；有關上訴人門診醫療費一千七百二十四元
部分，屬醫療費用部分，均在兩造和解範圍之內，縱被上訴人未為給付，上訴人僅得
本於和解契約請求履行，不得再就和解前之法律關係為主張。上訴人本於侵權行為之
法律關係請求損害賠償，於法不合，不應准許。又其另請求賠償陽台磁磚損害二萬五
千元，盆栽損害八萬八千八百六十元，設備四萬零一百八十七元，及醫療費用十萬五
千四百四十八元，亦同屬房屋設備受損部分及醫療費用範圍，兩造既已互相讓步，達
成和解，即不得再本於和解前之侵權行為損害賠償請求權請求被上訴人賠償。上訴人
依侵權行為法律關係請求被上訴人再給付房屋設備費十五萬四千零四十七元及醫療費
用十萬五千四百四十八元，即屬無理由，不應准許。另不法侵害他人之身體或健康者
，對於被害人因此喪失或減少勞動能力，或增加生活上之需要時，應負損害賠償責任
。民法第一百九十三條第一項固定有明文。惟所謂增加生活上之需要，係指身體或健
康被害以前並無此需要，因為受侵害，始有支付此費用之需要而言。上訴人自八十二
年三月五日起至同年月十六日止，因修繕房屋，在熱海大飯店住宿，為上訴人所不爭
，則所支出之住宿費一萬八千四百五十六元，顯與上訴人之身體或健康受侵害而增加
生活上之需要無涉，其依民法第一百九十三條第一項之規定請求被上訴人給付此項住
宿費為無理由，不應准許。再上訴人主張其因火災受嚴重嗆傷，產生脂肪肝、高血脂
、高尿酸及高血壓等症狀，無力負擔教學工作，致無法應聘至菲律賓中正學院任教二
年，損害共五十二萬二千元云云。惟查本件火災發生時間係八十二年二月二十六日，
當天上訴人雖因嗆傷至醫院就醫，但並未住院治療，有診斷證明書在卷可憑，至八十
二年三月二十六日超音波檢查發現上訴人罹患脂肪肝、高血脂、高尿酸、高血壓等症
狀，該疾病與其火災嗆傷似無因果關係，有台北市立陽明醫學院八十四年八月十四日
陽醫歷字第五六二五號函附卷可憑，上訴人亦無法舉證證明其脂肪肝等症狀確係受
嗆傷所致，並因此減少勞動能力，是其此部分之請求，亦無從准許。復按不法侵害他
人身體、健康、名譽或自由者，被害人雖非財產上之損害，亦得請求賠償相當之金額
，民法第一百九十五條第一項前段定有明文。兩造於和解時，未提及此項權利，上訴
人亦未表示拋棄，自仍得依法請求賠償。上訴人因被上訴人之過失而遭火災波及，而
受嗆傷，其精神痛苦當屬非輕，自得請求精神慰藉金。茲審酌被上訴人職業工，四十
年十二月七日出生，年齡四十餘歲，有不動產，上訴人三十二年二月二十六日生，原
任教職，現無業等身分、地位、經濟狀況、上訴人精神上痛苦之程度，及被上訴人過
失程度等一切情狀，認上訴人請求精神慰藉金以十萬元為相當，逾此十萬元部分之請
求，不應准許。綜上，上訴人本於侵權行為之法律關係請求被上訴人給付十萬元為有
理由，逾此部分為無理由，為其得心證之理由。並說明對兩造其餘攻擊防禦方法之取
捨意見，因而將第一審所為命被上訴人給付超過十萬元部分之判決廢棄，改判駁回上
訴人該部分之訴，並維持第一審所為上訴人敗訴部分判決，經核於法洵無違誤。上訴
論旨，徒就原審取捨證據、認定事實之職權行使，指摘原判決關於其不利部分為不當
，聲明廢棄，不能認為有理由。
據上論結，本件上訴為無理由。依民事訴訟法第四百八十一條、第四百四十九條第一
項、第七十八條，判決如主文。
中      華      民      國    八十五    年      七      月     十九     日
                              最高法院民事第六庭
                                  審判長法官  吳  啟  賓
                                        法官  洪  根  樹
                                        法官  謝  正  勝
                                        法官  劉  福  來
                                        法官  楊  隆  順
      右正本證明與原本無異
                                              書  記  官
中      華      民      國    八十五    年      七      月    二十九    日


司法院資訊處製作；財團法人民間司法改革基金會備份。
